【裁判字號】    99,上易,514
【裁判日期】    990629
【裁判案由】    贓物
【裁判全文】
臺灣高等法院高雄分院刑事判決         99年度上易字第514號
上  訴  人  臺灣高雄地方法院檢察署檢察官
被      告  甲○○
上列上訴人因被告贓物案件，不服臺灣高雄地方法院98年度易字
第1555號中華民國99年3 月30日第一審判決（起訴案號：臺灣高
雄地方法院檢察署98年度偵字第1333號、98年度偵字第9572號）
，提起上訴，本院判決如下：
    主  文
上訴駁回。
    理  由
一、公訴意旨略以：被告甲○○可預見某姓名、年籍不詳之成年
    人，向其販售之臺電公司壓接套管12.8公斤（係來路不明之
    贓物，為臺電公司所有，於不詳之時間，分別於不詳之處所
    失竊），竟仍基於故買贓物之未必故意，在不詳之時間，以
    不詳之價格，向該真實姓名年籍不詳之人，購買上開臺電公
    司壓接套管，並將該購得之臺電公司壓接套管，擺放於其所
    經營之大鴻企業社。嗣經警於98年3 月6 日11時許，徵得甲
    ○○之同意後，於大鴻企業社內執行搜索，並當場查獲臺電
    公司壓接套管12.8公斤，認被告觸犯刑法第349 條第2 項之
    故買贓物罪。
二、公訴人認被告觸犯刑法第349 條第2 項之故買贓物罪。係以
    (一)被告甲○○於台灣高雄地方法院檢察署偵訊中之供述，證
    明上開臺灣電力公司之壓接套管，均為被告經營之大鴻企業
    社所收購之物品。(二)證人即臺灣電力公司人員乙○○於警詢
    及台灣高雄地方法院檢察署偵訊中之證言，證明臺灣電力公
    司所有之壓接套管上，均會印上「TPC 」之字樣。印有
    「TPC 」字樣之臺灣電力公司所有壓接套管，並未於市面上
    流通，在市面上無法購得。上開之印有「TPC 」字樣之壓接
    套管，係失竊之贓物。(三)搜索扣押筆錄、自願搜索同意書、
    扣押物品目錄表、扣押物品清單、贓物認領保管單、內政部
    警政署環境保護警察大隊公務電話紀錄簿、扣案之壓接套管
    及資源回收場相片共15張，證明警方於被告所經營之大鴻企
    業社內搜獲扣案之壓接套管12.8公斤業經被害人臺灣電力公
    司領回等情為其論罪依據。訊據被告甲○○固坦承上開臺灣
    電力公司壓接套管為其開設之大鴻企業社所收購，惟否認故
    買贓物犯行，壓接套管是因為出賣的人將上面印有「TPC 」
    字樣之壓接套管與未印有上開字樣之壓接套管混在一起，而
    且「TPC 」之字樣又很小，本案發生後我才知悉。
三、按犯罪事實應依證據認定之，無證據不得認定犯罪事實；無
    證據能力、未經合法調查之證據，不得作為判斷之依據；不
    能證明被告犯罪或其行為不罰者，應諭知無罪之判決，刑事
    訴訟法第154 條第2 項、第155 條第2 項、第301 條第1 項
    分別定有明文。次按認定不利於被告之事實，須依積極證據
    ，苟積極證據不足為不利於被告事實之認定時，即應為有利
    被告之認定，更不必有何有利之證據（最高法院30年上字第
    816 號判例參照）。又事實之認定，應憑證據，如未能發現
    相當證據，或證據不足以證明，自不能以推測或擬制之方法
    ，為裁判基礎；認定犯罪事實，所憑之證據，雖不以直接證
    據為限，間接證據亦包括在內，然無論直接或間接證據，其
    為訴訟上之證明，須於通常一般之人均不致於有所懷疑，而
    得確信其為真實之程度者，始得據之為有罪之認定，倘其證
    明尚未達到此一程度，而有合理性懷疑之存在時，即無從為
    有罪之認定（最高法院40年臺上字第86號、76年臺上字第49
    86號判例參照）。
四、經查:
(一)程序方面:
  (1)刑事訴訟法第159 條之4 規定，除前三條之情形外，下列文
    書亦得為證據：「一除顯有不可信之情況外，公務員職務上
    製作之紀錄文書、證明文書。二除顯有不可信之情況外，從
    事業務之人於業務上或通常業務過程所須製作之紀錄文書、
    證明文書。三除前二款之情形外，其他於可信之特別情況下
    所製作之文書。」，臺電公司鳳山區營業處99年2 月12日鳳
    山字第09902002601 號函符合上揭文書之要件，經查亦無顯
    不可信之情況，上開文書應具有證據能力。
  (2)傳聞法則乃對於被告以外之人於審判外之言詞或書面陳述，
    亦即針對被告以外之人於審判外以言詞或書面所為之供述證
    據而為規範。扣案物品係以物品之存在本身做為證明事實之
    證據；卷附現場蒐證照片，乃以科學、機械之方式，對於所
    拍攝內容所為忠實且正確之記錄，上開物品、照片在性質上
    亦非供述證據，無刑事訴訟法第159 條第1 項規定之適用。
(二)實體方面:
  (1)本案查獲之臺電公司壓接套管12.8公斤，包含C 型壓接頭12
    只（新2 只、舊10只）、終端壓接頭52只（新5 只、舊47只
    ）、直路壓接頭15只（全新15只），臺電公司關於壓接套管
    新、舊品之管制，施工時均依實際設計數量供料或帶料發包
    ，竣工後工程主辦部門並依現場實際裝拆新舊數量辦理驗收
    、結算或退庫，有關材料新品或舊品依規定不得外流或交由
    一般回收業者處理，所報廢之舊料，一率由該公司總管理處
    所屬材料處統籌辦理公開標售，並依行政院環保署「廢棄物
    清理法」等相關規定，標售予合格之「甲級廢棄物處理商」
    ，故外流途徑可能係既設線路遭宵小竊剪或器材供應鏈被偷
    取變賣，有臺電公司鳳山區營業處99年2 月12日鳳山字第09
    902002601 號函（見A7卷第44頁）可稽。
  (2)證人蔡德財於原審法院審理時證稱：「C 型壓接頭、終端壓
    接頭、直路壓接套管是臺電人員施工時使用於臺電的設備上
    ，如果有委外工程時，會提供給外包商使用，完工時，臺電
    人員會到現場詢問外包商使用幾個C 型壓接頭、終端壓接頭
    、直路壓接套管，檢驗人員會去現場核對，廢棄的工廠有廢
    棄電線，我們會拆掉，一般來講回收不完全很少。如果民間
    有臺電的壓接頭可以賣給回收場的話，他們的來源可能是工
    作人員施工時不小心掉落，沒有撿回去，遺留在現場，或是
    施工不良，認為不可以用，就丟在現場。接頭比較少聽到被
    偷，因為不是主要器材，比較不值錢」等語（見A7卷第28-3
    1 頁）；證人乙○○亦於原審法院審理時證述：「不知道本
    案12.8公斤壓接套管是在何處失竊，何時失竊」等語（見A7
    卷第33頁反面），是本件自不能完全排除系爭12.8公斤壓接
    套管係透過甲級廢棄物處理商公開得標後外流、工作人員施
    工時不小心掉落，沒有撿回去，遺留在現場，或施工不良，
    認為不可以用，就丟在現場等情形。99年6 月22日本院審理
    時，檢察官再度詰問證人乙○○亦稱: 「（檢察官提示環境
    保護警察隊第三中隊卷宗所附照片，問此壓接套管是否為台
    電公司所有？）是台電公司所有的，有打『TPC 』字樣，電
    力公司的每1 個都有，查扣之壓接套管新舊品都摻雜在一起
    ，舊的有壓接，是屬於地腳品」等語。則本件自無法遽認系
    爭12.8公斤壓接套管為贓物。
  (3)公訴意旨謂「臺電公司所有之壓接套管12.8公斤，於不詳之
    時間、不詳之處所失竊，被告在不詳之時間，以不詳之價格
    ，向姓名年籍不詳之人購買」，除查扣之物品外，一連5 個
    不詳，其舉證殊難謂已達通常一般之人均不致有所懷疑，而
    得確信其為真實之程度，根據「罪證有疑，利於被告」之證
    據法則，即難以之為不利被告之認定。原審就此部分為被告
    無罪之諭知。經核尚無不合，檢察官上訴意旨仍執陳詞略謂
    「查獲之臺電公司壓接套管，其中包含C 型壓接頭12只（
    新2 只、舊10只）、終端壓接頭52只（新5 只、舊47只）、
    直路壓接頭15只（全新15只），有臺電公司鳳山區營業處99
    年2 月12日鳳山字第09902002601 號函（見A7卷第44頁）在
    卷可參。證人李進丁於原審法審理證稱『部分沒有使用過
    ，因為下端沒有壓接的痕跡，這個照片是沒有壓到。』『沒
    有使用過的可以再使用。』不可能為臺電公司標售予甲級廢
    棄物處理商之報廢舊料或因施工不良丟棄之物。臺電公司
    關於壓接套管新、舊品之管制，施工時均依實際設計數量供
    料或帶料發包，竣工後工程主辦部門並依現場實際裝拆新舊
    數量辦理驗收、結算或退庫，有關材料新品或舊品依規定不
    得外流或交由一般回收業者處理，所報廢之舊料，一率由臺
    電公司總管理處所屬材料處統籌辦理公開標售，並依行政院
    環保署廢棄物清理法等相關規定，標售予合格之甲級廢棄物
    處理商，並為防止外流，不交由一般回收業者處理，查獲之
    壓接套管多達12.8公斤，其中復夾雜為數不少之新品，必係
    贓物。被告既係長久從事資源回收，對此實難諉為不知。
    」等語，指摘原判決不當，求為有罪之判決，並無確切事證
    以實其說，檢察官對於起訴之犯罪事實，應負提出證據及說
    服之實質舉證責任。倘其所提出之證據，不足為被告有罪之
    積極證明，或其闡明之證明方法，無從說服法官以形成被告
    有罪之心證，基於無罪推定之原則，自應為被告無罪判決之
    諭知。此有最高法院76年度臺上字第4986號、30年度上字第
    816 號、92年臺上字第128 號等判例意旨可資參照。法院固
    得依職權調查證據，但並無蒐集證據之義務。蒐集證據乃檢
    察官或自訴人之職責，事實審法院應以調查證據為其主要職
    責，其調查之範圍，亦以審判中所存在之一切證據為限，案
    內不存在之證據，即不得責令法院為發現真實，應依職權從
    各方面蒐集證據。（最高法院91年度台上字第4091、5846號
    、94年度台上字第2314號、97年度台上字第695 號判決意旨
    參照）。本件上訴為無理由，應予駁回。
  (4)被告另被訴收受贓物部分，已經原審判決確定，不另論列，
    附此明。
據上論斷，應依刑事訴訟法第368 條，判決如主文。
本案經檢察官彭南雄到庭執行職務。
中    華    民    國    99    年    6     月    29    日
                刑事第二庭  審判長法  官  林正雄
                                  法  官  黃壽燕
                                  法  官  陳啟造
以上正本證明與原本無異。
不得上訴。
中    華    民    國    99    年    6     月    29    日
                                  書記官  林明威

司法院資訊處製作；財團法人民間司法改革基金會備份。
